【裁判字號】    90,聲再,33
【裁判日期】    900330
【裁判案由】    聲請再審
【裁判全文】
台灣高等法院高雄分院刑事裁定                        九十年度聲再字第三三號
    再審聲請人
    即受判決人  甲○○
右聲請人因詐欺案件，對於本院八十九年度上易字第一七一九號中華民國九十年一月
二十九日確定判決（台灣高雄地方法院八十九年度易字第一六八一號、台灣高雄地方
法院檢察署八十九年度偵字第二八七二七號），聲請再審，本院裁定如左：
    主  文
再審之聲請駁回。
    理  由
一、聲請意旨略以：
  (一)告訴人林松石於本案第一審中自承「當時案件再過二、三天就要判決了‧‧‧我
    在法院遇到他，我就說晚上要去找他，我就自己帶一百零五萬去‧‧‧」。被告
    於偵查中及歷審審理之答辯狀均如此堅稱，況林松石從未閱覽被告之答辯狀，而
    做相同之供證，足證林松石於第一次來訪時（亦只有一次）即帶一百零五萬元，
    說明來意，請託被告幫忙，是其攜帶一百零五萬元交付被告，並非被告使用詐術
    使然；林松石於本案第一審民國（下同）八十九年五月十八日之審理中，被訊及
    ：「被告有無說他與司法人員關係良好，可以取得你的相信？」，林松石答稱：
    「沒有，是因為他曾幫別人打贏官司，而且我也認識那個人，所以對他產生信任
    ，找他幫忙」，又稱：「總共去被告事務所一次，被告沒有說要一百萬元，是我
    按照自己的能力準備的，他也沒有要我分兩包」，林松石於第二審審理中亦稱：
    「被告並未向其佯稱，如致贈法官一筆司法活動費可以判無罪」，故告訴人林松
    石係因見被告曾幫人打贏官司，信任被告，而請被告幫忙。
  (二)告訴人林松石於高雄市調查處復稱：「曾寄兩封信，但因其寄送地址均錯誤，未
    寄達被告而遭退回。不過，在八十八年清明節當天下午約四、五點左右，甲○○
    單獨至屏東市我的住宅找我，表示他欠我的錢他會返還」，足證被告並無不法所
    有之意圖，且林松石亦明知被告未詐騙伊，其於八十九年五月一日第一審審理時
    稱：「我會告他是因為債主逼的太緊」，是告訴人林松石欲以刑事逼被告還錢之
    居心甚明。
  (三)告訴人林松石雖供稱其係請被告向更四審之法官活動云云，惟本案在八十九年十
    二月二十二日傳訊林松石當庭對質，林松石卻證述：被告並未說要向誰打點，渠
    亦未告知高分院的法官、庭長是誰，亦未告知被告該案案號。按林松石貪污案更
    四審並未選任被告為其辯護人，被告豈能知該案之案號及承審法官、庭長為何人
    ？是林松石請求被告幫忙者乃為第三審殆無疑義。
  (四)原判決對於上述所舉有利於被告之證據，足以影響於判決之重要證據漏未審酌，
    未予論列，應認有再審之理由，請准裁定開始再審云云。
二、按不得上訴於第三審法院之案件，除刑事訴訟法第四百二十條之規定外，其經第
    二審確定之有罪判決，如就足生影響於判決之重要證據漏未審酌，亦得為受判決
    人之利益，聲請再審，同法第四百二十一條定有明文。所謂漏未審酌，乃指其證
    據在前訴訟已發現並提出法院，法院未予以審酌而言，苟被捨棄之證據，已於理
    由內敘明其捨棄之理由，即非漏未審酌。又所謂重要證據，必須該證據以足認定
    受判決人應受無罪之判決、或免訴、或輕於原審所認定之罪名方可，如該證據縱
    經審酌仍不足以推翻原審所認定罪刑者，即非足生影響於原判決之重要證據，自
    不得據以聲請再審。經查：
  (一)聲請意旨所陳1.告訴人林松石於原審法院調查、審理中雖曾證稱「係其自行帶一
    百零五萬前往被告住處，被告並未說將錢分成兩包」，及2.林松石嗣後於本院八
    十九年十二月二十二日再次傳訊時證述稱「被告並未說要向誰打點、渠亦未告知
    高分院的法官、庭長是誰」部分，業經本院原審調查並於確定判決（八十九年度
    上易字第一七一九號）理由敘明：1.參酌該證人林松石於法務部調查局高雄市調
    查處、偵查及原審法院調查中未與被告一同接受訊問時，均證稱當時係應被告之
    要求而將籌措之金錢分成兩包，且係被告主動說可以幫忙處理上開案件等語、前
    開證據、其與被告之關係及亟思取回交付款項以償還李黃好之心態，足認其前述
    證詞應係與被告一同接受訊問下，無法全然據實陳述，不足採信（參見原確定判
    決理由欄一、（五））。2.辯論庭時承審法官、庭長均需出庭至言詞辯論終結止
    ，即令林松石未告知承審法官及庭長之姓名，亦無礙詐欺罪成立，是尚不得以此
    即謂被告取得上述款項並非欲向二審法院打點，被告此部分所辯即難採信（參見
    原確定判決理由欄一、（二））。
  (二)按法院於調查審認後，對訴訟當事人之抗辯或主張，所為之判斷取捨，乃法院審
    判職權之行使，並非刑事訴訟法第四百二十一條所定之再審理由，故聲請人上揭
    所指稱之重要證據漏未審酌事項，無非係對原審事實認定之爭執，且均經原確定
    判決審酌，並於判決理由敘明，並無證據漏未審酌情形；至於聲請意旨另指告訴
    人林松石曾稱「我會告他是因為債主逼的太緊及被告並未向其佯稱，如致贈法官
    一筆司法活動費可以判無罪」等語，原確定判決固未於理由內說明何以不足採為
    有利被告之證據，然「被告曾向林松石佯稱必須籌措一筆司法活動費用‧‧‧，
    一百萬元分成二包，要請他幫我去疏通無罪‧‧‧，我給錢是要、活動、活動，
    後來全部都沒有退還」等情，業據證人林松石於高雄市調查處、偵查、原審調查
    及確定判決本院調查時證述在卷（參見原確定判決理由欄一、（一）），是原審
    縱詳加審酌告訴人林松石上述二句證言，亦顯然不足以使原確定判決所認定之罪
    刑發生動搖，是聲請意旨所指告訴人林松石上述二句證言，顯非屬足生影響判決
    之重要證據，自不得據以聲請再審。
  (三)綜上所述，聲請意旨所舉再審理由，核與前揭法條規定並不相符，應認為無再審
    理由，再審聲請應予駁回。
三、據上論結，爰依同法第四百三十四條第一項，裁定如主文。
中    華    民    國      九十      年       三       月      三十      日
                              臺灣高等法院高雄分院刑事第六庭
                                  審判長法官  王憲義
                                        法官  陳啟造
                                        法官  張意聰
右正本證明與原本無異。
不得抗告。
                                      書記官  林慧美
中    華    民    國      九十      年       四       月        三      日
                                                                        Ｋ


司法院資訊處製作；財團法人民間司法改革基金會備份。
